【裁判字號】    89,訴,2001
【裁判日期】    900116
【裁判案由】    偽造文書等
【裁判全文】
臺灣高雄地方法院刑事判決                        八十九年度訴字第二一號
    公  訴  人  臺灣高雄地方法院檢察署檢察官
    被      告  丙○○
    被      告  乙○○
右列被告因偽造文書等案件，經檢察官提起公訴（八十九年度偵字第號），本院判決
如左：
    主  文
丙○○、乙○○均無罪。
    理  由
一、公訴意旨略以：被告丙○○經營之百峰建設股份有限公司及炳岡營造股份有限公
    司，於民國八十五年至八十七年間委請告訴人甲○○經營之春木工程行，在其所
    有工程負責土木建築施工，共積欠甲○○工程款新台幣（下同）一百八十萬五千
    四百六十二元。八十七年四月間，被告丙○○明知其經濟狀欠佳，已週轉困難
    ，竟與其配偶即被告乙○○共同意圖為自己不法之所有，將其與案外人林秋吉在
    坐落高雄縣大寮鄉翁園五五八之一一九地號等土地上合建，應分予案外人林秋吉
    所有門牌號碼高雄縣大寮鄉○○路五十九之二十二號房屋一棟，虛偽作價五百一
    十六萬五千四百六十二元售予甲○○，除扣抵前開積欠之工程款外，並以甲○○
    為債務人向世華聯合商業銀行貸款三百三十六萬元。甲○○依約定提出印章及必
    要文件，交由被告乙○○辦妥移轉登記及貸款手續，被告丙○○夫婦取得貸得之
    屋款後，未經甲○○之同意，竟擅以甲○○之印章等，書立房屋及土地所有權移
    轉契約書，持向地政事務所辦理移轉登記，將前開房地登記為林秋吉之女林秀娥
    所有，致生損害於甲○○，並使甲○○背負三百三十六萬元之貸款。世華聯合商
    業銀行向甲○○催繳前開貸款，被告丙○○夫婦竟不予理會，甲○○始知受騙，
    因認被告丙○○、乙○○涉犯刑法第三百三十九條第一項詐欺取財、同法第二百
    十條、第二百十四條、第二百十六條之行使偽造文書罪嫌。
二、按犯罪事實應依證據認定之，無證據不得推定其犯罪事實。又不能證明被告犯罪
    者，應諭知無罪之判決，刑事訴訟法第一百五十四條、第三百零一條第一項前段
    分別定有明文；且認定不利於被告之事實，須依積極證據，苟積極證據不足為不
利於被告事實之認定時，即應為有利於被告之認定，更不必有何有利之證據，亦
    經最高法院三十年上字第八一六號著有判例。本件公訴人認被告丙○○、乙○○
    共同涉犯詐欺、行使偽造文書罪嫌，無非係以告訴人甲○○之指訴，且被告積欠
    告訴人工程款未還，被告等以告訴人名義貸得之款未用以償還對告訴人之欠款，
    告訴人如何可能同意以其名義辦理貸款，背負債務？又被告等發覺登記有誤時，
    何以未告知告訴人且另登記他棟房屋予告訴人？被告等所辯顯與事理有違，及有
    土地及建築物買賣所有權移轉登記契約書影本、土地及建築物登記簿謄本在卷足
    憑為其論據。訊據被告丙○○、乙○○固對積欠告訴人工程款一事並不否認，惟
    均堅決否認檢察官起訴之犯行，辯稱：伊等為資金週轉需要，借用甲○○之名義
    辦理房地所有權登記，再向銀行辦理貸款週轉，房子的貸款利息也是由伊等繳納
    ，因登記之房屋有誤，故再移轉登記予林秀娥，伊等並未將該屋售予甲○○，現
    在也把銀行貸款還清了等語。
三、經查：
    （一）被告丙○○、乙○○於八十七年四月十四日將坐落高雄縣大寮鄉翁園五五
          八之一一九地號上、門牌號碼高雄縣大寮鄉○○路五十九之二十二號房屋
          一棟以買賣為原因移轉登記與告訴人甲○○，並於八十七年四月十四日以
          上開房、地向世華聯合商業銀行貸款三百三十六萬元一情，有系爭房、地
          之登記簿影本附卷可稽，被告等二人亦不否認，惟訊之告訴人甲○○陳稱
          ，該房、地買賣並無訂定任何契約，向銀行貸款後，告訴人亦未曾繳納過
          利息等情，而由附卷被告等二人所提之世華銀行補發利息收據以觀，被告
          所辯該貸款利息均由其等繳納等語應屬可採。準此，苟被告等二人是將系
          爭房地以十六萬五千四百六十二元售予告訴人，焉有再代告訴人繳納貸款
          之理？又購買房地是個人重大之經濟活動，金額頗鉅，買受人必當斟酌仔
          細，且依交易習慣，必有買賣契約之簽訂，告訴人陳稱並無訂定任何契約
          ，亦與一般常情有違。加以被告等二人亦曾將大寮鄉○○○段五五八之九
          、同段五五八之九五、同段五五八之一０五、同段五五八之一一六、同段
          五五九之三一、同段五五九之三八、同段五五九之四八、同段五五八之九
          五號土地借用告訴人之名義為登記，此業據被告提出該等土地登記簿謄本
          附卷可查，告訴人亦不否認，是被告等二人所辯：伊等為資金週轉需要，
          借用甲○○之名義辦理房地所有權登記，再向銀行辦理貸款週轉，房子的
          貸款利息也是由伊等繳納等語，應屬可採。
    （二）又系爭房、地之抵押貸款，業於八十九年八月七日清償完畢，此有世華聯
          合商業銀行鳳山分行八十九年十二月十二日（八十九）世鳳山字第０一一
          六號函及所附利息繳交明細在卷可憑，而告訴人復於偵查中陳稱：本案之
          前伊有跟丙○○蓋五、六棟房子，之前的錢都有付清等語（見八十九年六
          月十三日偵查筆錄），對被告丙○○於偵查中所稱：二期工程全包給告訴
          人約五百萬元左右，伊欠告訴人一百多萬元之尾款等語，告訴人亦當庭表
          示實在（詳八十九年四月七日偵查筆錄），是足認被告積欠告訴人之工程
          款，純係民事債務糾紛，並無刑事詐欺之問題。再者，告訴人既同意出借
          名義由被告等二人將系爭房地登記其名下，應即知系爭房地實際上非其所
          有，並同意被告對系爭房地為任何之處分，其並無置喙之地，此應為被告
          與告訴人間之真意，不能因被告等二人嗣後將系爭房地登記與他人，即認
          涉有偽造文書之不法。
    綜上所述，被告等二人僅係借用告訴人之名義辦理系爭房地所有權登記，再向銀
    行辦理抵押貸款週轉，並經告訴人之同意，被告等二人之行為，尚與詐欺、偽造
    文書之構成要件不符。此外，復查無其他積極證據證明被告等二人有何詐欺、偽
    造文書之犯行，揆諸首揭法條規定及判例說明，應為被告丙○○、乙○○均無罪
    之諭知。
四、被告丙○○、乙○○經合法傳喚無正當理由未到庭，本院認本案應為無罪之諭知
    ，故依刑事訴訟法第三百零六條之規定，不待其等陳述逕行判決。
據上論斷，應依刑事訴訟法第三百零一條第一項、第三百零六條，判決如主文。
中      華      民      國      九十      年      一      月    十六    日
                                  臺灣高雄地方法院刑事庭
                                      法  官  吳  宏  榮
右正本證明與原本無異。
如不服本判決，應於判決送達後十日內，向本院提出上訴狀。
                                      書記官  呂  怜  勳
中      華      民      國      九十      年      一      月    十六    日


司法院資訊處製作；財團法人民間司法改革基金會備份。
